【裁判字號】    99,消債聲,112
【裁判日期】    990817
【裁判案由】    聲請不免責
【裁判全文】
臺灣高雄地方法院民事裁定           99年度消債聲字第112號
聲  請  人  合作金庫資產管理股份有限公司
法定代理人  甲○○
相  對  人  乙○○
上列當事人因消費者債務清理事件，聲請不免責，本院裁定如下
：
    主      文
相對人即債務人乙○○應予免責。
    理      由
一、按法院為終止或終結清算程序之裁定確定後，除別有規定外
    ，應以裁定免除債務人之債務，消費者債務清理條例（下稱
    消債條例）第132 條定有明文。又法院裁定開始清算程序後
    ，債務人有薪資、執行業務所得或其他固定收入，而普通債
    權人之分配總額低於債務人聲請清算前二年間，可處分所得
    扣除自己及依法應受其扶養者所必要生活費用之數額者，法
    院應為不免責之裁定，但債務人證明經普通債權人全體同意
    者，不在此限，為消債條例第133 條所明定。另債務人有下
    列各款情形之一者，法院應為不免責之裁定，但債務人證明
    經普通債權人全體同意者，不在此限：一、於七年內曾依破
    產法或本條例規定受免責；二、隱匿、毀損應屬清算財團之
    財產，或為其他不利於債權人之處分；三、捏造債務或承認
    不真實之債務；四、因浪費、賭博或其他投機行為，致財產
    顯然減少或負擔過重之債務，而生開始清算之原因；五、於
    清算聲請前一年內，已有清算之原因，而隱瞞其事實，使他
    人與之為交易致生損害；六、明知已有清算原因之事實，非
    基於本人之義務，而以特別利於債權人中之一人或數人為目
    的，提供擔保或消滅債務；七、隱匿、毀棄、偽造或變造帳
    簿或其他會計文件之全部或一部，致其財產之狀況不真確；
    八故意於財產及收入狀況說明書為不實之記載，或有其他故
    意違反本條例所定義務之行為，亦為消債條例第134 條所明
    定。
二、經查：
（一）本件債務人前經本院於民國98年12月16日以98年度消債清
      字第238 號裁定開始清算程序後，仍無力負擔債務，且其
      目前薪資收入亦不敷支出，經本院司法事務官於99年5 月
      20 日 以98年度司執消債清字第202 號以清算財團之財產
      不敷清償財團費用及債務為由裁定終止清算程序，此有財
      產及收入狀況報告書、財政部高雄市國稅局綜合所得稅各
      類所得資料清單及財產歸屬資料清單及本院上揭裁定在卷
      可稽。
（二）本院參酌內政部社會司所公告98年度高雄市低收入戶最低
      生活費用每人每月為新臺幣（下同）11,309元，係按照政
      府公布最近1 年平均每人消費支出（包含食品費、衣著鞋
      襪費、房租水電費、家居管理費、醫療保健費、交通通訊
      費、娛樂教育費及雜項支出）60％訂定，認聲請人每月必
      要生活費用（包含食、衣、住、行、強制性保險等）依此
      標準以每月11,309元計算，始屬合理，逾此範圍之支出尚
      無可採。又債務人尚須扶養未成年子女陳怡慧、陳怡姿，
      以其未成年子女戶籍均設在高雄市，參諸上述98年度高雄
      市每人每月最低生活費為11,309元計算，是債務人主張支
      出未成年子女之撫養費用，亦應以每人每月11,309元，方
      屬合理。綜上，債務人每月需支出之生活費用以及扶養其
      未成年子女費用總計為33,927元【計算式：11,309元×3
      ＝33,927元】。又以債務人財政部高雄市國稅局96年及97
      年綜合所得稅各類所得資料清單所載，聲請人96及97年度
      年收入分別為351,070 元、383,450 元，平均每月薪資為
      30,605元；復債務人於財產及收入狀況說明書中，自陳其
      自96年10月1 日起至98年9 月30日止總收入為691,072 元
      ，平均每月收入為28,795元，聲請人既於收入證明切結書
      中自陳其每月收入約30,000元，與前開薪資數相差無幾，
      且位於平均數間，應屬可採。另聲請人名下無任何財產，
      有財政部高雄市國稅局財產歸屬資料清單在卷可參，是以
      聲請人每月收入30,000元扣除必要支出之生活及扶養費用
      33,927元後，每月已無餘款可供償債，足認債務人於聲請
      清算前2 年之收入顯不足支付其個人必要生活費用。
（三）準此，本件並無債權人之分配總額低於聲請人聲請清算前
      2 年間可處分所得扣除自己及依法應受其扶養者所必要生
      活費用之數額，應為不免責之情事。此外，亦查無債務人
      有消債條例第133 條前段或第134 條各款所定之情事，依
      上說明，自應裁定本件相對人即債務人免責，爰裁定如主
      文所示。
中    華    民    國    99    年    8     月    17    日
              民事第一庭    法      官  林岳葳
上為正本係照原本作成。
如不服本裁定，應於裁定送達後10日內，以書狀向本院提出抗告
，並繳納抗告費新臺幣1千元。
中    華    民    國    99    年    8     月    17    日
                            書  記  官  簡文清

司法院資訊處製作；財團法人民間司法改革基金會備份。
